---
title: "Cartografía de establecimientos dedicados a la Agroecología en OpenStreetMap"
author: "Andrés Esteban Duhour, César Di Ciocco,  Matilde Galvan, Federico Vita,
Patricia Abasto, Mónica Díaz Porres, Víctor Nicolás Velazco, Macarena Rionda, Juan Jara"
institute: Departamento de Ciencias Básicas, Universidad Nacional de Luján - Instituto de Ecología y Desarrollo Sustentable (UNLu - CONICET); Instituto de Ciencias. Universidad Nacional de General Sarmiento.
date: "7 de diciembre de 2024"
header-includes: 
 - \logo{\includegraphics[width = 2cm]{img/Logo_-_SotM_Latam_2024_600.png}}
output: 
  beamer_presentation:
    slide_level: 2
citation_package: natbib
bibliography: /home/andres/Documentos/Investigacion/Bibliografia/bd/library.bib
bibliographystyle: apalike-es
---

```{r setup, include=FALSE}
knitr::opts_chunk$set(echo = FALSE)

#Librerias:
library(tidyverse)
library(tibble)
library(dplyr)
library(stringr)

#Datos:
datos <- read.csv2("../PostersCPA/Analisis_Postersv3csv.csv", sep = "\t")

#Funciones 

#Funcion para pasar a frecuencia, los valores absolutos.
pasar_n_a_proporcion <- function(x){ #recibe $n | devuelve vector para colocar en $proporcion
  total <- sum(x)
  i <- 1
  for (variable in x) {
    x[i] <- x[i] / total
    i <- i +1
  }
  return(x)
}


```


# Introducción


## Introducción

En la República Argentina se han fortalecido organizaciones de productores y productoras que llevan adelante sus emprendimientos en el marco de la Agroecología, se han creado redes de comercialización y se han implementado sistemas participativos de certificación y de garantías. 

## Introducción

En conjunto con ello, se han sancionado normativas que limitan el uso de agroquímicos en diferentes jurisdicciones y se han iniciado procesos de reconversión de las producciones existentes. 

## Introducción

Este proceso de promoción y fortalecimiento de planteos productivos novedosos se enmarca en un entorno sociocultural y ambiental de disputa con otros modelos productivos y del uso y apropiación de los recursos naturales y también de uso y apropiación de los saberes y conocimientos, en tanto bienes comunes.

<!-- Imagen cambios en el uso -->


## Introducción

El conocimiento y análisis de estos procesos debe involucrar a sus actores:

-  productores, consumidores, sus organizaciones, en interacción con instituciones estatales específicas del sector agropecuario y las vinculadas a la educación y la investigación.

## Introducción

La promoción de modelos productivos alternativos debe ir unida a una apertura del acceso a la información 

<!-- local -->

<!-- de tipo geográfica, que  -->

La información relativa no necesariamente está disponible abiertamente y tampoco es ajena a procesos de cercamiento y privatización.

<!-- * Antecedentes en general del uso de mapas para la agroecología. tomar del proyecto de extensión -->

## Introducción

Existen iniciativas de organizaciones sociales e instituciones públicas, en distintos municipios y regiones, con respecto al mapeo de producciones agroecológicas y producciones alternativas (Tuchin, 2020; Red Interregional de Nodos Agroecológicos, 2023; Agencia de Extensión Mar del Plata - INTA y col., 2022; Inta Informa 2022). Sin embargo, todas se encuentran basadas en un servicio de mapas privado, la posibilidad de agregar o modificar información es limitada, y su descarga y reutilización no se encuentra necesariamente en un formato abierto.

## Introducción

La producción de este tipo de información por parte de las instituciones u organizaciones públicas utiliza herramientas que se transforman en barreras que dificultan el acceso, tanto para su reinterpretación como para su mejora.

<!-- Análisis de datos del CPA -->

## Introducción

La información de tipo geográfica, tanto desde el conocimiento territorial de las y los ciudadanos como desde la producción que se realiza en las instituciones públicas constituyen un bien común digital, y por lo tanto es necesario "levantar" esas barreras haciendo estos datos de acceso libre.

## Introducción

Las consecuencias ambientales y sociales de estos modelos han puesto de manifiesto la necesidad de un nuevo paradigma agroproductivo, donde la Agroecología surge como una ciencia que permite abarcar los desafíos de la sustentabilidad de sistemas esencialmente complejos (Di Ciocco y Momo, 2011; Sarandón, 2019)

## Objetivos

<!-- Con la metodología propuesta se busca contribuir a favorecer instancias de construcción de conocimiento, a partir del mapeo de problemas, fortaleciendo vínculos comunitarios. Del mismo modo, realizar un aporte para la construcción de políticas públicas basadas en información relevante y validada por los actores de la producción agroecológica. -->

- Favorecer instancias de construcción de conocimiento, a partir del mapeo de problemas, fortaleciendo vínculos comunitarios.

- Realizar un aporte para la construcción de políticas públicas basadas en información relevante y validada por los actores de la producción agroecológica. 

- Esta presentación busca compartir los resultados y desafíos de esta experiencia.




## Metodología

## Objetivos

A partir de una demanda respecto de la sistematización de la información relativa a la producción agroecológica en el municipio de Luján, se propuso la implementación de un proceso participativo para la construcción de criterios respecto de los datos relevantes, su sistematización y la apropiación de herramientas para la construcción de mapas colaborativos.

Al efecto, se propuso la construcción de una cartografía colaborativa de los emprendimientos agroecológicos del partido, y de su entorno ecológico y ambiental utilizando OpenStreetMap, teniendo en cuenta que permite el aporte de múltiples datos de tipo geográfico, su uso con diferentes aplicaciones y dispositivos, y se garantiza su disponibilidad pública mediante una licencia de uso adecuada.




## Presentaciones al Congreso Pronvincial de Agroecología.

### Cantidad de mapas por publicación

```{r posters, eval=TRUE, echo=FALSE}

#54 publicaciones con mapas

cantidad_de_mapas <- tibble(mapas = datos$Posee.Mapa) %>%  count(mapas)
cantidad_de_mapas$Cantidad <- c(1,2,3,4,5)

cantidad_de_mapas$Proporción <- pasar_n_a_proporcion(cantidad_de_mapas$n)
```

```{r grafico-posters, fig.width = 3.5,fig.height=2.5,fig.align='center'}
ggplot(cantidad_de_mapas, aes(x= Cantidad, y = Proporción ))+
  geom_bar(stat = "identity") +
  #labs(title = "Cantidad de mapas por publicación")+
  theme_bw()

```


## Presentaciones al Congreso Pronvincial de Agroecología.

### Cantidad de mapas según mapa base.

```{r mapa-base, echo=FALSE}
google <- tibble( tipo = datos$Tipo.de.mapa.usado) %>%
  mutate(tipo = tolower(tipo),
         match = str_c("google", collapse = '|'),
         key_word = str_extract_all(tipo, match)) %>%
  select(-match)

osm <- tibble(tipo = datos$Tipo.de.mapa.usado) %>% 
  mutate(tipo = tolower(tipo),
         match = str_c("openstreetmap", collapse = '|'),
         key_word = str_extract_all(tipo, match)) %>%
  select(-match)

cuantos_usan_google <-  unlist(google$key_word, use.names = FALSE) %>% length()
cuantos_usan_osm <-  unlist(osm$key_word, use.names = FALSE) %>% length()

otros <- 54 - cuantos_usan_google - cuantos_usan_osm

servicios <- tibble(categoria = c("Servicios de Google", "OpenStreetMap" ,"Otros"),
                n = c(cuantos_usan_google, cuantos_usan_osm  , otros ))


servicios$proporcion <- pasar_n_a_proporcion(servicios$n)
```

```{r grafico-mapa-base}
ggplot(servicios, aes(x = "", y = proporcion, fill = categoria))+
  geom_col(color = "black")+
  geom_text(aes(label = categoria), position = position_stack(vjust = 0.5))+
  coord_polar(theta = "y")+
  #labs(title  = "Servicios Utilizados")+
  theme(axis.text = element_blank(),
        axis.ticks = element_blank(),
        axis.title = element_blank(),
        panel.grid = element_blank(),
        panel.background = element_rect(fill = "#ebf2ff"),
        plot.background = element_rect(fill = "#ebf2ff"),
        legend.position = "none")
```



<!-- * Análisis de los pósters del CPA -->

<!--   cuántos usaron mapas -->
<!--   de qué tipo cada uno, cuántos basados en OSM -->
<!--   tienen atribución -->
<!--   están disponibles abiertamente. -->


<!-- * La etiqueta en OSM -->

# Una etiqueta en OSM

<!-- * El proyecto en Argentina -->



<!-- * El mapa de luján -->


